最高法院刑事判決　　　　　　九十六年度台上字第四八六六號
上　訴　人　甲○○（原名林秋山）
　　　　　　丙○○（原名林丙○○）
　　　　　　乙○○
　　　　　　　　　　號
上列上訴人等因偽造有價證券案件，不服台灣高等法院中華民國
九十六年一月二十六日第二審更審判決（九十五年度上更(二)字第
二三三號；起訴案號：台灣桃園地方法院檢察署八十七年度偵字
第一００二、一七三二、四三三０、五四八九號），提起上訴，
本院判決如下：
    主  文
原判決撤銷，發回台灣高等法院。
    理  由
本件原判決撤銷第一審關於甲○○、丙○○、乙○○部分之科刑
判決，改判仍依想像競合犯、牽連犯關係，從一重各論處上訴人
甲○○、丙○○共同連續偽造有價證券罪刑，並依牽連犯關係，
從一重論處上訴人乙○○共同連續偽造有價證券（累犯）罪刑，
固非無見。
惟查：(一)、按有罪之判決書，應記載犯罪之事實，諸凡有關犯罪
之時間、地點、方法、態樣，以及其他與適用法律有關之事項，
均應為詳實之記載，始足為適用法律之依據。依原判決認定之事
實，甲○○、丙○○以不知情之林阿俊名義，虛設「維納行」、
「維納食品公司」，對外向廠商詐購商品，而由丙○○或不知情
之職員偽造「林阿俊」為發票人之如原判決附表二所示之遠期支
票佯以支付貨款等情。但依該附表二之記載，甲○○、丙○○二
人究竟偽造「林阿俊」名義之支票之付款人、金額、日期等屬於
支票應記載事項及支票號碼之內容為何，均未於該附表內為記載
；又依原判決認定之事實，原判決附表三編號一所載「支票一張
（內容不詳）」、及原判決附表五編號十八所載「五張支票（內
容不詳）」均為丙○○或受僱之不知情之職員所偽造之支票，惟
該支票是否均已完成支票應記載事項，而構成犯罪，事實均非明
確，本院無從為適用法律當否之判斷。原審未再詳加調查審認，
並於事實欄內為明白記載，遽行判決，難認適法。(二)、甲○○、
丙○○於原審主張：「林阿俊」支票，是由甲○○取得林阿俊之
同意，林阿俊亦同意擔任公司負責人，而由甲○○與林阿俊同至
銀行開立支票存款帳戶，林阿俊並將支票及印章交由甲○○使用
，甲○○並未偽造林阿俊之支票使用，該部分不構成偽造有價證
券罪等語（見原審上更(二)卷第一一七頁）。而林阿俊於第一審證
稱：「（為何願意出名擔任負責人？）我進去時擔任搬貨，本來
有一負責人黃倫生病，林秋山任經理。半個月後，我要領錢，林
秋山告訴我他的票不能用，要我幫他開票給他用，他說我如給他
用的話，他會繼續請我在那工作，一個月三萬元」（見第一審卷
三第一三八頁）。如果無訛，林阿俊所稱似與甲○○、丙○○之
辯解相符。實情是否如此？原審未調查審認，並敘明前揭有利於
上訴人等之證據何以不足採取之理由，自有調查未盡及判決不備
理由之違法。(三)、依原判決認定之事實，甲○○、丙○○偽造如
原判決附表三編號二、三、五、六、七之支票各一紙，自應依法
諭知沒收，原判決卻於附表六、七記載應沒收之偽造有價證券為
「附表三編號二所示之支票共參紙。附表三編號三所示之支
票共貳紙。」，與事實之記載不符；另依原判決認定之事實，乙
○○與甲○○、丙○○共犯原判決附表三編號五之犯罪，並共同
偽造該編號五所列之支票，惟在乙○○項下諭知沒收偽造支票部
分，卻記載「附表三編號二所示之支票共參紙」（見原判決附表
八之記載），與事實記載不相適合，難認適法。又原判決既認定
上訴人等三人共同偽造如原判決附表二之林阿俊之支票（事實五
部分），卻未依刑法第二百零五條之規定諭知沒收，亦有不適用
法則之違法。上訴意旨均執以指摘原判決不當，非無理由，應認
原判決仍有撤銷發回更審之原因。至原判決不另為無罪諭知部分
，與發回部分有審判不可分關係，應併予發回，附此敘明。
據上論結，應依刑事訴訟法第三百九十七條、第四百零一條，判
決如主文。
中　　華　　民　　國　九十六　年　　九　　月　　七　　日
                      最高法院刑事第九庭
                          審判長法官  洪　清　江
                                法官  石　木　欽
                                法官  李　伯　道
                                法官  韓　金　秀
                                法官  陳　晴　教
      本件正本證明與原本無異
                                      書  記  官
中　　華　　民　　國　九十六　年　　九　　月　 十七 　日
                                                      Ｑ
